臺灣臺中地方法院刑事判決　　　　　　　　　　　　　九十二年度金訴字第一一號
　　公　訴　人　臺灣臺中地方法院檢察署檢察官
　　被　　　告　甲○○
右列被告因違反洗錢防制法等案件，經檢察官提起公訴（九十一年度偵字第二一九七
六號、第九十二年度偵字第二七二六號、第六０六六號），本院判決如左：
    主  文
甲○○無罪。
    理  由
一、公訴意旨略以：緣同案被告乙○○（另由本院先行審結，判處有期徒刑一年六月
    ）得知不詳姓名者以高價收取金融機構帳戶存摺，明知該不詳姓名之人係向不特
    定之人不法詐財而利用該人頭帳戶掩飾或隱匿其重大犯罪之所得財物或財產上利
    益，竟基於幫助該不詳姓名者之犯意，自民國九十一年七月間起迄同年十一月間
    止，陸續在中國時報、自由時報、聯合報上刊登收購存摺之廣告。被告甲○○看
    到乙○○所刊登之廣告後，亦知於報紙刊登廣告，以低價向其購買郵局存摺及金
融卡之人，係為將款項匯入該帳戶，嗣再利用金融卡將款項領取一空，致使被害
    人追查無門，竟仍意圖為自己不法之所有，基於幫助詐欺集團之犯意，而與同案
    被告乙○○聯絡表示願意出售存摺，同案被告乙○○即以新臺幣（下同）一千至
    三千不等之代價向被告甲○○收購存摺、印章、提款卡。同案被告乙○○於取得
    被告甲○○之存摺、印章、提款卡後，再以每本存摺八千元之價格轉售予不詳姓
    名者，提供上開帳戶幫助該不詳姓名之人為常業詐欺之犯行時，作為匯款帳戶，
    藉此掩飾或隱匿詐欺所得款項而使不易追查。因認被告甲○○涉犯洗錢防制法第
    九條第一項、刑法第三百四十條、第三十條第一項之幫助洗錢及幫助常業詐欺罪
    嫌。
二、按犯罪事實應依證據認定之，無證據不得認定犯罪事實；又不能證明被告犯罪者
    ，應諭知無罪之判決，刑事訴訟法第一百五十四條第二項、第三百零一條第一項
    分別定有明文。又按刑法上之幫助犯，以正犯已經犯罪為構成要件，故幫助犯無
    獨立性，如無他人犯罪行為之存在，幫助犯即無由成立。最高法院六十年台上字
    第二一五九號判例可資參照。
三、經查，被告甲○○有將其開設在臺中何厝郵局帳號0000000-000000-0號帳戶之存
    摺、印章及提款卡，出賣予同案被告乙○○，但同案被告乙○○並未將上開帳戶
    轉售予他人，且該帳戶內亦查無任何匯款資料等情，業據被告乙○○、甲○○均
    直承不諱，復經臺中縣警察局豐原分局警員於九十一年十一月八日在同案被告乙
    ○○位在臺中縣大里市○○○街三十四號四樓之四住處內，起獲被告甲○○開設
    在臺中何厝郵局存摺、印章等物無訛，有臺中縣警察局豐原分局搜索扣押筆錄暨
    扣押物品目錄表、照片等件存卷可查，及中華郵政股份有限公司臺中郵局函附甲
    ○○帳號000000-0號帳戶立帳申請書、申請變更帳戶事項申請書、交易詳情等件
    附卷可稽，堪信實在。據上，被告乙○○於取得上開帳戶後，並未提供該帳戶供
    歹徒犯罪使用，即臻明確。此外，公訴人又未能提出其他積極證據證明被告甲○
    ○確有前開公訴意旨指訴之罪行，本院復查無其他證據足認被告甲○○有公訴人
    所指幫助洗錢、幫助常業詐欺之犯罪情狀，揆諸前揭說明，自應依法諭知被告甲
    ○○均無罪之判決。
四、退回併辦部分：
（一）臺灣臺中地方法院檢察署檢察官九十二年度偵字第八八０五號號併辦意旨略以
      ：被告甲○○於九十一年十一月某日，閱報得知不詳姓名之成年男子（按非同
      案被告乙○○）在報紙上刊登願以高價收購金融機構帳戶存摺、提款卡、印章
      ，明知該不詳姓名之成年男子係向不特定之人不法詐財詐騙被害人將款項匯入
      該帳戶，嗣再利用提款卡將款項提領一空，而利用該人頭帳戶掩飾或隱匿其重
      大犯罪之所得財物或財產上利益，使司法機關及被害人無法追查，竟基於幫助
      該成年男子之犯意，與該男子約定以一千元之代價，將其所有之板信商業銀行
      臺中分行帳號00000000000000號之帳戶，賣予該不詳姓名之成
      年男子，並將該帳號存摺、提款卡交付該成年男子，而該男子旋即於同年十一
      月二十日以電話聯絡被害人彭武生，稱有電話保證金可以退還，要求被害人彭
      武生利用提款機依其指示操作，使被害人彭武生陷於錯誤操作提款機將存款十
      三萬八千八百八十七元轉帳作上開帳戶，該男子又於同年十二月三日以同一方
      法向被害人吳美蓮詐得三萬八千二百二十八元。因認被告甲○○涉犯洗錢防制
      法第九條第一項之洗錢罪嫌。
（二）臺灣高雄地方法院檢察署檢察官九十二年度發查字第六五四五號併辦意旨略以
      ：被告甲○○意圖為自己不法之所有，基於幫助詐欺集團之犯意，於九十一年
      十一月十二日，提供自有萬泰商業銀行臺中分行帳號00000000000
      00號帳戶予不詳姓名者，作為匯款帳戶，藉此掩飾或隱匿詐欺所得款項而使
      不易追查。致被害人鄭顏銀月於同年月十四日接獲詐騙集團佯稱欲辦理電信退
      費，而陷於錯誤，於同日匯款四萬八千元至上開帳戶。嗣被害人鄭顏銀月知曉
      受騙，旋即向高雄縣警察局湖內分局報案，並由該分局函請萬泰商業銀行臺中
      分行止付該筆轉帳，方未得逞。因認被告甲○○涉犯刑法第三百三十九條第三
      項之罪嫌。
（三）經查，被告甲○○被訴幫助常業詐欺及幫助洗錢之犯行，經本院審認結果，認
      應為無罪之諭知，已詳如前述，自無從就臺灣臺中地方法院檢察署檢察官九十
      二年度偵字第八八０五號、臺灣高雄地方法院檢察署檢察官九十二年度發查字
      第六五四五號併案意旨，併予審理，爰均退回由檢察官另為適法處理。
據上論斷，應依刑事訴訟法第三百零一條第一項，判決如主文。
本案經檢察官謝志明到庭執行職務
中      華      民      國      九十四      年      五    月    十六    日
                                臺灣臺中地方法院刑事第一庭
                  審判長法  官  張  智  雄
                                          法  官  許  惠  瑜
                                          法  官  莊  嘉  蕙
右正本證明與原本無異。
如不服本判決，應於送達後十日內向本院提出上訴狀（須附繕本），上訴於臺灣高等
法院臺中分院。
                                          書記官
中      華      民      國      九十四      年      五    月    十六    日
